臺灣臺北地方法院民事判決　　　　　　 95年度家訴字第225號
原　　　告　癸○○
訴訟代理人　郁旭華律師
被　　　告　庚○○
　　　　　　　　　　　　號4樓.
被　　　告　壬○○
訴訟代理人　子○○○
被　　　告　辛○○
被　　　告　丁○○
被　　　告　丑○○
被　　　告　甲○○○
被　　　告　戊○○
被　　　告　卯○○
被　　　告　寅○○
被　　　告　丙○○
　　　　　　　　　　　　25號.
被　　　告　鄭淳樺
　　　　　　　　　　　　25號.
被　　　告　乙○○
　　　　　　　　　　　　25號.
　　　　　　　　　　　　5弄1.
被　　　告　己○○
　　　　　　　　　　　　25號.
上列5人共同
訴訟代理人　辰○○○　住台中縣.
　　　　　　　　　　　　25號.
上列當事人間分割遺產等事件，本院於民國96年1 月31日言詞辯
論終結，判決如下：
    主  文
兩造公同共有坐落台北市○○區○○段一小段44地號、面積95平
方公尺土地及其上同段40建號、門牌台北市○○路○段248 號二
層加強磚造房屋面積共161.04平方公尺，分割為兩造依如附表所
示之比例分別共有。
兩造上開分別共有之土地及建物予以變價分割，就其價金按如附
表所示應有部分比例分配兩造。
訴訟費用由兩造按附表所示比例負擔。
    事  實
壹、原告方面：
一、聲明： (一)坐 落台北市○○區○○段一小段44地號、面積
    95平方公尺土地及其上同段40建號、門牌台北市○○路○段
    248 號二層加強磚造房屋面積共161.04平方公尺之不動產，
    按如附表所示兩造應繼分分割為分別共有。 (二)兩 造共有
    前開不動產應予變賣，就其價金按如附表所示應有部分比例
    分配。
二、陳述：
（一）兩造之被繼承人鄭蔡也好於民國90年7 月1 日死亡，遺留
      坐落台北市○○區○○段一小段44地號、面積95平方公尺
      土地及其上同段40建號、門牌台北市○○路○段248 號二
      層加強磚造房屋面積共161.04平方公尺之遺產，兩造之應
      繼分如附表所示，兩造間就被繼承人之遺產已辦理公同共
      有之登記，但迄今均無法協議分割，爰依法請求分割遺產
      。
（二）又兩造共有之前述不動產，共有人得請求分割共有物，本
      件之不動產，如果為原物分割，因共有人眾多，最大者可
      分得土地約9.5 平方公尺、房屋約16.1平方公尺，最小者
      則僅分得土地1.9 平方公尺、房屋約3.2 平方公尺，顯無
      法為土地、房屋正常使用，故請求變價分割。
貳、被告方面
甲、被告壬○○、辛○○、丁○○、丑○○、甲○○○、卯○○
    、寅○○、丙○○、鄭淳樺、乙○○、己○○部分：
一、聲明：駁回原告之訴。
二、陳述：
  1.辛○○部分：我要實拿新台幣（以下同）3 百萬元，我才同
    意分割。
  2.丑○○、甲○○○、卯○○部分：希望房屋不要賣，可以出
    租，房租大家分。
  3.丁○○部分：大家決定就好，我沒有意見。
  4.壬○○部分：同意變賣方式分割。
  5.寅○○、丙○○、鄭淳樺、乙○○、己○○部分：如果是辛○○要買，我們願拿1百50萬元。
乙、被告庚○○部分：被告未於言詞辯論期日到場，據其提出書
    狀所作聲明及陳述如下：
一、聲明：駁回原告之訴。
二、陳述：
 1、本件於公同關係存續中，不得請求分割，況積欠管理人房屋
    、地價稅負。
 2、本件以分割遺產之名，行詐欺、背信之實。
丙、被告戊○○未於言詞辯論期日到場，亦未提出準備書狀作何
    聲明或陳述。
    理  由
一、程序方面：
    本件被告庚○○、戊○○經合法通知，未於言詞辯論期日到
    場，核無民事訴訟法第386 條各款所列情形，爰依原告聲請
    ，由其一造辯論而為判決。
二、兩造不爭執之事實
（一）兩造被繼承人鄭蔡也好於民國90年7 月1 日死亡，兩造為
      繼承人，應繼分如附表所示。並有戶籍謄本15份附卷為憑
      。
（二）鄭蔡也好之遺產：
      坐落台北市○○區○○段一小段44地號、面積95平方公尺
      土地及其上同段40建號、門牌台北市○○路○段248 號二
      層加強磚造房屋面積共161.04平方公尺。系爭不動產已辦
      理公同共有之繼承登記。並有土地及建物謄本在卷可稽。
三、爭執要點：本件遺產可否由公同共有分割為分別共有？如可
    以，則分別共有之共有物是否可以分割、如何分割始為允當
    ？
四、得心證之理由：
1、按繼承人有數人時，在分割遺產前，各繼承人對於遺產全部
   為公同共有；繼承人得隨時請求分割遺產，但法律另有規定
   或契約另有訂定者，不在此限，民法第1151條、第1164條分
   別定有明文。又繼承人欲終止其間之公同共有關係，惟有以
   分割遺產之方式為之。將遺產之公同共有關係終止改為分別
   共有關係，性質上屬分割遺產方法之一，亦有最高法院82年
   台上字第748 號判決可供參照。經查本件兩造之被繼承人過
   世後，所遺系爭房地，經辦竣繼承登記，且無不得分割之情
   形；嗣兩造對於遺產之分配無法達成協議，原告起訴將上開
   遺產按兩造之應繼分予以分割並登記為分別共有，則依前開
   法條規定，於法當屬有據，被告庚○○抗辯系爭房地為公同
   共有，不得請求分割云云，應有誤會，並不足採。
2、被告庚○○主張有人積欠管理人房屋、地價稅負云云，惟未
   據其提出證據，亦未言明何人為管理人、所欠金額若干，本
   院無從就此部分為斟酌，被告庚○○之主張，尚難採信。
3、按各共有人，得隨時請求分割共有物。但因物之使用目的不
   能分割或契約訂有不分割之期限者，不在此限。民法第823
   條第1 項定有明文。本件系爭土地地目為建，並無依法令不
   能分割之情形，且各共有人間亦無約定不分割之期限，各共
   有人自得隨時請求分割共有物。原告主張因兩造無法協議分
   割，故請求分割共有物等情，自應准許。再按民法第824 條
   項規定：「分割之方法，不能協議決定者，法院得因任何共
   有人之聲請，命為左列之分配：一、以原物分配於各共有人
   。二、變賣共有物，以價金分配於各共有人。」經查本件不
   動產之土地面積95平方公尺及其建物為二層加強磚造房屋面
   積共161.04平方公尺，兩造因共有人眾多，故如果為原物分
   割，最大者可分得土地約9.5 平方公尺、房屋約16.1平方公
   尺，最小者則僅分得土地1.9 平方公尺、房屋約3.2 平方公
   尺，顯無法為土地、房屋正常使用，故本件以變價分割為適
   當，而就其價金按如附表所示之應有部分比例分配兩造。
五、兩造其餘攻擊防禦方法及舉證，因本件事證已臻明確，且與
    判決基礎不生影響，爰不一一論述，附此敘明。又分割遺產
    之訴，係必要共同訴訟，原、被告之間本可互換地位，且兩
    造均蒙其利，是本院認本件之訴訟費用應由兩造依其等分得
    財產之比例負擔訴訟費用，較為公允，併此敘明。
據上論結，本件原告之訴為有理由，依民事訴訟法第385 條第1
項前段、第80條之1 、第85條第1 項前段，判決如主文。
中　　華　　民　　國　　96　　年　　2 　　月　　7　　日
                  家事庭  法　官　俞慧君
以上正本係照原本作成
如對本判決上訴，須於判決送達後20日內向本院提出上訴狀
中　　華　　民　　國　　96　　年　　2 　　月　　7 　　日
              　　　　　　書記官　孫捷音
